臺灣高等法院臺中分院刑事裁定
111年度抗字第643號
抗  告  人  
即  受刑人  潘重彣



上列抗告人因聲請裁定沒入保證金案件，不服臺灣彰化地方法院
中華民國102年4月22日所為裁定（102年度聲字第581號），提起
抗告，本院裁定如下：
      主  文
抗告駁回。
      理  由
一、抗告意旨略以：抗告人即受刑人甲○○（下稱抗告人）於案件
    終結後執行前即在外地工作謀生而未居住於戶籍地，故未收
    到郵局通知領取執行傳票，戶籍所屬轄區派出所有抗告人之
    聯絡方式及電話，亦未通知領取，顯有行政疏失，抗告人係
    於工作中不知情之情況下被捕入監執行，並非故意逃匿，請
    准領回保證金，以維家庭生計等語。　　
二、按抗告或上訴，係對於已生效而尚未確定之裁判聲明不服之
    方法。而裁判除有特別規定者外，因宣示、公告或將其正本
    送達於任一受裁判之人時，即對外發生效力。是尚未生效之
    裁判，固無對之聲明不服而提起抗告或上訴之餘地；然未經
    宣示之裁判，如已因公告或送達於其他受裁判之人而對外生
    效，有抗告權或上訴權之人雖尚未受送達，其提起之抗告或
    上訴，應認為亦有效力。刑事訴訟法第349條但書、第406條
    但書雖均未規定及之，惟此係當然之解釋（最高法院97年度
    台抗字第437號裁定意旨參照）。本件原裁定係於民國102年
    5月1日最先送達於臺灣彰化地方檢察署（下稱彰化地檢署）
    檢察官而對外生效（具保人、抗告人則於102年4月30日以寄
    存方式為送達），因抗告人於102年5月6日入法務部○○○○○○○
    ○○○○○○○）執行後，嗣於111年3月7日具狀向原審法院提起本
    件抗告，陳明其並未收受檢察官之執行通知，並請求領回本
    件保證金等語（本院卷第9至13頁），經原審法院調卷並查
    明抗告人確於102年5月6日入監執行，且經向寄存抗告人原
    裁定之彰化縣警察局彰化分局中正派出所以電話詢問，因該
    派出所受領訴訟文書之簿冊已經銷毀，已無法確認抗告人有
    無於寄存期間前往領取原裁定正本後，採有利抗告人之解釋
    ，認上開對抗告人所為之寄存送達尚未生合法送達之效力，
    乃囑託彰化監獄於111年6月20日將原裁定送達由抗告人親自
    收受等情，有原裁定102年4月30日送達證書、原審法院電話
    洽辦公務紀錄單、111年6月20日送達證書、臺灣高等法院被
    告前案紀錄表（原審卷第9至13、27、29、55至59頁、本院
    卷第23頁）在卷可稽。則抗告人於原裁定生效後，尚未合法
    收受原裁定送達（111年6月20日）前，於111年3月7日提起
    本件抗告，依上開最高法院裁定意旨，仍生合法抗告效力，
    先予敘明。
三、次按具保之被告逃匿者，應命具保人繳納指定之保證金額，
    並沒入之。不繳納者，強制執行。保證金已繳納者，沒入之
    ，刑事訴訟法第118條第1項定有明文。又按裁定一經宣示或
    送達，對外即發生效力；非當庭所為之裁定，因無須宣示，
    自應以裁定正本最先送達於當事人、代理人、辯護人或其他
    受裁定之人時發生效力。又具保係以命具保人提出保證書及
    繳納相當數額保證金之方式，作為替代羈押之手段，而繳納
    保證金之目的，旨在擔保被告按時出庭或接受執行，使訴訟
    程序得以順利進行，是沒入具保人繳納之保證金，固應以被
    告「逃匿中」為其要件，如被告曾經逃匿，但於法院沒入保
    證金裁定「生效」前，業已緝獲或自行到案，自不得再以被
    告逃匿為由，沒入保證金；惟如於法院沒入保證金之裁定「
    生效」後，被告始經緝獲或自行到案，則該沒入保證金裁定
    之效力仍不受影響（最高法院111年度台抗字第321號、111
    年度台抗字第687號裁定意旨、110年度台非字第150號判決
    意旨參照）。
四、經查：　　
  ㈠抗告人前因犯營利姦淫猥褻等案件，經原審法院指定保證金
    新臺幣（下同）3萬元，由具保人董建宏如數繳納現金後，
    將抗告人釋放，而該案經本院以101年度上訴字第344號判處
    應執行有期徒刑7年4月，抗告人提起上訴後，經最高法院以
    101年度台上字5088號判決上訴駁回確定。案經確定後，彰
    化地檢署檢察官向抗告人戶籍地、居所地傳喚執行，抗告人
    經合法傳喚，無正當理由未到案執行，且具保人經通知亦未
    遵期督同抗告人到案接受執行，復經檢察官核發拘票拘提，
    惟拘提無著，亦查無抗告人在監執行或羈押中等情，有刑事
    保證金收據、彰化地檢署執行傳票、送達證書、點名單、檢
    察官拘票、拘提報告書、抗告人及具保人之戶役政連結作業
    系統個人戶籍資料查詢、在監在押紀錄表等附於彰化地檢署
    102年度執聲沒字第77號執行卷宗可稽，並有臺灣高等法院
    被告前案紀錄表在卷可憑。彰化地檢署檢察官以抗告人逃匿
    為由，向原審法院聲請沒入上述保證金，原審法院認被告業
    經檢察官合法傳喚，無正當理由不到案執行，復拘提無著，
    顯已逃匿為由，於102年4月22日以原裁定沒入上述具保人繳
    納之保證金。經核並無不合。
　㈡原審法院沒入保證金裁定未經宣示，於102年5月1日送達正本
    予彰化地檢署檢察官收受時，已對外發生效力（原審卷第25
    頁），而抗告人係於102年5月6日經緝獲入彰化監獄執行，
    有卷附臺灣高等法院在監在押全國紀錄表為憑（本院卷第22
    頁），抗告人既係於原審沒入保證金裁定「生效後」，始遭
    緝獲，應認原審法院裁定沒入保證金時，抗告人係在逃匿中
    至明，依法仍應沒入具保人已繳納之保證金，不因抗告人事
    後被緝獲、入監執行而受影響。抗告意旨雖指稱其斯時在外
    地工作未居住於戶籍地，並非有故意逃匿之事實云云。惟抗
    告人明知該案判決確定將受執行，如有變更實際住居所之情
    事，本應自行向原審法院及彰化地檢署陳報新址，並隨時注
    意戶籍地址及原居所地址有無相關郵件送達，尚不得以因在
    外地工作謀生、未能收受通知，執為不遵期到案執行之合法
    理由。準此，原審法院依檢察官之聲請，裁定沒入具保人繳
    納之保證金，經核於法尚無違誤，抗告人仍執前詞提起抗告
    ，指摘原裁定不當，為無理由，應予駁回。
據上論斷，依刑事訴訟法第412條，裁定如主文。
中　　華　　民　　國　　111 　年　　7 　　月　　22　　日
        　 刑事第十庭    審判長法　官  陳  宏  卿
　　　　　　　　　　　　　　   法　官  楊  文  廣
 　　　　　　　　　　　　　 　 法　官  簡  芳  潔                          
以上正本證明與原本無異。     
不得再抗告。
                               書記官  廖  婉  菁
　　　　　　　　　　　　　　　 
中　　華　　民　　國　　111 　年　　7 　　月　　22　　日